臺灣臺南地方法院民事裁定
110年度消債更字第184號
債  務  人  林久堯

代  理  人  田雅文律師
上列聲請人因消費者債務清理事件聲請更生，本院裁定如下：
    主  文
聲請人林久堯自民國110年9月7日下午5時起開始更生程序，並命
司法事務官進行本件更生程序。
    理  由
一、債務人不能清償債務或有不能清償之虞者，且無擔保或無優
     先權之本金及利息債務總額未逾新臺幣（下同）1,200萬元
    者，於法院裁定開始清算程序或宣告破產前，得向法院聲請
    更生。債務人對於金融機構負債務者，在聲請更生或清算前
    ，應向最大債權金融機構請求協商債務清償方案，或向其住
    、居所地之法院或鄉、鎮、市、區調解委員會聲請債務清理
    之調解。債務人為前項請求或聲請，應以書面為之，並提出
    財產及收入狀況說明書、債權人及債務人清冊，及按債權人
    之人數提出繕本或影本。法院開始更生程序之裁定，應載明
    其年、月、日、時，並即時發生效力。法院裁定開始更生程
    序後，得命司法事務官進行更生程序。消費者債務清理條例
    （下稱消債條例）第3條、第42條第1項、第151條第1、2項
    、第45條第1項、第16條第1項前段分別定有明文。
二、聲請意旨略以：聲請人現於任職於久大廣告社，平均月薪25
    ,000元，尚須扶養子女林○憶、林○珊，積欠無擔保或無優先
    權之債務約6,872,109元，於民國110年3月16日向本院申請
    債務清理前置調解而調解不成立，有不能清償債務之情事，
    爰依消債條例之規定聲請更生等語。
三、經查：　　
  (一)聲請人為一般消費者，並未從事營業，核屬消債條例所定
      5年内未從事營業活動之消費者，且前未曾經法院宣告清 
      算程序或宣告破產，亦未曾依消費者債務清理條例或破產
      法之規定而受刑之宣告等情，有聲請人所提出之在職證明
      書、107、108年度綜合所得稅各類所得資料清單、全國財
      產稅總歸戶財產查詢清單、勞工保險被保險人投保資料表
      等件為證（見本院卷第57至66頁），並有聲請人107至109
      年度稅務電子閘門財產所得調件明細表、本院民事紀錄科
      查詢表、臺灣高等法院被告前案紀錄表在卷足憑（見本院
      卷第75至77、83至88頁）。另聲請人前向本院聲請債務清
      理之調解而調解不成立，業經本院依職權調取本院110年
      度南司消債調字第151號卷（下稱調解卷）核閱無訛，堪
      認聲請人於提起本件更生聲請前，已踐行前置調解程序而
      調解不成立。又聲請人積欠⑴京城商業銀行股份有限公司
      （下稱京城銀行）6,309,681元（本金2,364,230元、利息
      、違約金及費用3,945,451元）、⑵元大商業銀行股份有限
      公司1,869,691元(本金691,654元、利息940,222元、違約
      金237,815元）、⑶富邦資產管理股份有限公司2,170,898
      元（本金451,577元、利息1,434,608元、違約金281,101
      元、費用3,612元）、⑷滙誠第二資產管理股份有限公司22
      7,063元（本金59,431元、利息167,632元），合計其所積
      欠之無擔保或無優先權之本金及利息債務總額為10,054,8
      05元（京城銀行所陳報之3,945,451元未區分利息、違約
      金及費用，暫均認屬利息），有聲請人之財團法人金融聯
      合徵信中心查詢當事人綜合信用報告回覆書、上開債權人
      之陳報狀、前置調解金融機構無擔保債務還款明細表在卷
      可稽（見調解卷第57至92頁，本院卷第27至56、第185至1
      99頁），足見其所積欠之無擔保或無優先權之本金及利息
      債務總額未逾1,200萬元。
  (二)聲請人主張其目前任職於久大廣告社，擔任施工人員，月
      薪25,000元，除於109年6月、110年6月領有急難紓困專案
      補助各10,000元外，未領有勞工保險或國民年金保險各項
      年金給付及社會福利補助等情，業據其提出雇主久大廣告
      社出具之在職證明書附卷可按（見本院卷第63頁），並有
      勞動部勞工保險局函、臺南市政府社會局函在卷供參（見
      本院卷第121、183頁）。另聲請人名下有車牌號碼00-000
      0、3399-JD自用小客車（下合稱系爭汽車）、NCF-3963普
      通重型機車（下稱系爭機車）各1輛，存款101元，此外查
      無其他財產等情，則有行車執照、存摺封面及内頁明細、
      全國財產稅總歸戶財產查詢清單、稅務電子閘門財產所得
      調件明細在卷可參（見調解卷第43頁、本院卷第61、83至
      88、129至135、167頁）。本院衡酌上開紓困補助款，屬
      一次性收入而不具持續性，故不計入聲請人之固定收入範
      圍。基此，爰以聲請人每月薪資25,000元作為其每月償債
      能力之計算基礎。
  (三)按債務人必要生活費用，以最近一年衛生福利部或直轄市
       政府所公告當地區每人每月最低生活費1.2倍定之。受扶
      養者之必要生活費用，準用第一項規定計算基準數額，並
      依債務人依法應負擔扶養義務之比例認定之。消債條例第
      64條之2第1項、第2項定有明文。債務人聲請更生或清算
      時所提財產及收入狀況說明書，其表明每月必要支出之數
      額，與消債條例第64條之2第1項、第2項規定之認定標準
      相符者，毋庸記載原因、種類及提出證明文件，亦為消債
      條例施行細則第21之1條第3項所明定。是以聲請人戶籍地
      之臺南市政府公告110年度每人每月最低生活費13,304元
      之1.2倍計算，債務人每月必要生活費用即應以15,965元
      （計算式：13,304元xl.2＝15,965元）為認定基準。聲請
      人自陳其自110年1月起至110年4月止每月個人基本生活費
      用為15,965元，雖未提出完整之相關單據佐證，惟此金額
      既未逾上開110年臺南市每人每月最低生活費用每人之1. 
      2倍即15,965元之範圍，堪認為合理。又聲請人之女林○憶
      、林○珊，依序為93、95年生，107至109年度均無薪資所
      得，名下均無財產，均自109年1月起每月各領有弱勢單親
      家庭生活補助2,155元等情，有林○憶、林○珊之戶籍謄本
      、綜合所得稅各類所得資料清單、全國財產稅總歸戶財產
      查詢清單、稅務電子閘門財產所得調件明細表、高雄市政
      府社會局函在卷可參（見本院卷第25、89至99、123至125
      、137至151頁）。衡酌依林○憶、林○珊之財產、收入狀況
      ，均有受聲請人扶養之必要，其生活費標準，則應以其等
      戶籍地高雄市政府公告之110年度高雄市每人每月最低生
      活費用13,341元之1.2倍即16,009元為準。又依法林○憶、
      林○珊之母蘇怡如應與聲請人同負扶養義務，是以，聲請
      人每月應負擔之林○憶、林○珊生活費用，應各為6,927元
      【計算式：（16,009元－2,155元）÷2＝6,927元】，聲請人
      主張每月須支出林○憶、林○珊之生活費各4,000元，既未
      逾上開金額，應屬合理。綜上，聲請人每月之必要支出應
      為23,965元（計算式:15,965元＋4,000元＋4,000元＝23,965
      元）。
  (四)最大債權金融機構京城銀行於前置調解時提供聲請人以本
      金2,364,230元分180期、0利率，第1至179期每期清償13,
      150元、第180期清償10,380元之清償方案；元大商業銀行
      股份有限公司提供聲請人以1,869,691元分96期、0利率（
      每月約須清償19,476元），或以1,869,691元比照最大債
      權銀行提出之協商條件（依上開京城銀行所提出清償方案
      相同條件，以1,869,691元分180期、0利率，每月約須清
      償10,387元）之清償方案；富邦資產管理股份有限公司提
      供聲請人以2,170,898元分180期、0利率，第1至179期每
      期清償12,060元、第180期清償12,158元之清償方案；滙
      誠第二資產管理股份有限公司則提供聲請人一次清償113,
      532元，或以債權金額227,063元比照最大債權銀行提出之
      分期條件（依分180期、0利率計算，每月約清償1,261元
      ），此有上開債權人之陳報狀、前置調解金融機構無擔保
      債務還款明細表在卷可稽附卷可憑（見調解卷第57至92頁
      ，本院卷第185至199頁），依上開債權人提供之清償方案
      ，則聲請人每月須清償之金額約為36,858元（13,150元＋1
      0,387元＋12,060元＋1,261元＝36,858元）。而聲請人每月
      收入為25,000元，扣除其每月必要支出23,965元後，僅餘
      1,035元，顯已無法負擔上開債權人所提供之還款方案，
      而其名下存款僅101元，聲請人所有系爭機車新車價格約
      為78,500元左右（見本院卷第173至175頁），而該車為10
      9年8月出廠，已屬中古車，其價值當已低於購入價，至於
      所有之系爭汽車分別為1997、1999年出廠，均已逾本院職
      權上所知耐用年限，殘值有限，本院衡量聲請人上開每月
      餘額、財產狀況與其積欠之上開債務額相較，顯然相差懸
      殊。是衡酌聲請人上開收入、財產狀況及所負債務金額，
      足認聲請人確有不能清償債務之情事。
四、綜上所述，聲請人僅係一般消費者，並未從事營業，有不能
    清償債務之情形，復未經本院裁定開始更生程序或許可和解
    或宣告破產，又無消債條例第6條第3項、第46條各款所定法
    院應駁回更生聲請之事由存在，聲請人聲請更生，應屬有據
    。
五、末按，法院裁定開始更生或清算程序後，得命司法事務官進
    行更生或清算程序，必要時得選任律師、會計師或其他適當
    之自然人或法人一人為監督人或管理人，消費者債務清理條
    例第16條第1項定有明文。本件既經本院裁定開始更生程序
    ，爰併依前開規定，命司法事務官進行更生程序。
中　　華　　民　　國　　110 　年　　9 　　月　　7 　　日
                  民事消債法庭  法　官　張玉萱
以上正本係照原本作成。
本裁定不得抗告。
本裁定已於民國110年9月7日下午5時公告。
中　　華　　民　　國　　110 　年　　9 　　月　　7 　　日
                              書記官  鄭伊汝